【裁判字號】    91,訴,892
【裁判日期】    920703
【裁判案由】    損害賠償
【裁判全文】
臺灣臺北地方法院民事判決                          九十一年度訴字第八九二號
    原      告  甲○○
    訴訟代理人  吳佳育律師
    訴訟代理人  陳佳瑤律師
    右一人之
    複代理人    李文娟律師
    被      告  丙○○
    訴訟代理人  乙○○
右當事人間請求損害賠償事件，本院判決如左：
    主  文
被告應給付原告新臺幣貳拾萬陸仟陸佰壹拾柒元，及自民國九十一年二月六日起至清
償日止按週年利率百分之五計算之利息。
原告其餘之訴駁回。
訴訟費用由被告負擔五分之一，餘由原告負擔。
本判決第一項於原告以新臺幣陸萬玖仟元為被告供擔保後，得假執行。但被告如於假
執行程序實施前，以新臺幣貳拾萬陸仟陸佰壹拾柒元為原告預供擔保，得免為假執行
。
原告其餘假執行之聲請駁回。
    事實及理由
壹、原告起訴主張：
一、原告甲○○與被告丙○○係私立輔仁大學應用心理研究所同學，被告對原告曾表
    愛慕之意，然為原告所拒，遂心生報復，於民國八十九年二月二日中午十二時三
    十分許，趁原告與學弟黃暐超正於輔大文開大樓六樓六○一研究室打報告之際，
    進入該室藉故挑釁，並基於傷害之犯意，以拳頭猛力毆擊原告之後腦、右眼及前
    額等處數拳，致原告受有後腦二乘二公分瘀血、右眼三公分瘀傷並右眼出血等傷
    害，原告於受傷後為警護送私立新泰綜合醫院轉送林口長庚醫院急診室觀察，至
    同日下午五、六時許返回臺北縣警察局新莊分局福營派出所製作筆錄之際，又陷
    入昏迷，全身抽搐狀態，隨即由警員以救護車護送至行政院衛生署臺北醫院急救
    ，至今仍處於長期追蹤狀態。被告前揭傷害原告之事實經原告提出告訴，全案已
    經臺灣高等法院九十年度上易字第六二五號判決確定，被告因傷害原告之身體，
    被處有期徒刑五月（見本院卷第十二至二十二頁）。
二、查本件傷害案件係被告基於傷害之犯意，以拳頭猛力毆擊原告之後腦、右眼及前
    額等處數拳，致原告受有後腦二乘二公分瘀血、右眼三公分瘀傷並右眼出血等傷
    害，依民法第一百九十三條第一項、第一百九十五條第一項前段之規定，被告自
    應對原告負損害賠償之責。
三、原告得請求被告賠償超過不爭執部分所列之數額：
    被告因不法傷害原告之身體及健康，致原告支出上揭醫療費用，依民法第一百九
    十三條第一項之規定，自應負損害賠償責任。
（一）醫藥費新臺幣（下同）八萬七千一百二十三元：
    １、萬祥禮診所部分：
    （１）因果關係部分：
          原告八十九年二月十三日及同年月二十三日至萬祥禮診所看診，由該診所
          回函可知（即案發後之十一日及二十一日，與事發時間相當接近）原告當
          時之頭痛、心悸、緊張、害怕等現象，經醫師診斷結果為頭部外傷、急性
          壓力性反應，外傷及精神壓力均有可能導致此種狀況，是可知被告之攻擊
          行為，確實已造成原告精神上之傷害，與原告至精神科看診間具有因果關
          係。
    （２）醫療費用部分：
          此部分醫療費用原告已舉該診所之收據為證，共九百五十元（見本院卷第
          二十三、三十一頁）。
    ２、新泰綜合醫院部分：
        原告於先前陳報狀就原告於新泰綜合醫院就診費用部分，僅請求自付額（陳
        報狀中編號一及編號二十七，見本院卷第一六六、一六八頁），然因最高法
        院見解認為健保費用亦屬可請求之範圍（見本院卷第二三八頁），故除自付
        額部分外，追加請求健保給付部份，共一千一百三十七元（見本院卷第二○
        七頁）。
        （健保1137，自付350）p.207
    ３、長庚醫院部分：
        原告於先前陳報狀就原告於長庚醫院就診費用部分，僅請求自付額（陳報狀
        中編號二十三至編號二十五，見本院卷第一六八頁），然因最高法院見解認
        為健保費用亦屬可請求之範圍，故除自付額部分外，追加請求健保給付部分
        ，共一千九百五十七元（見本院卷第二一六至二一九頁）。
        （健保667，自付1290 ）p.000-000
    0、署立臺北醫院部分：
    （１）原告係於雲林回臺北後（寒假、過年），至署立臺北醫院之回函表示原告
          係於
    （１）原告係於雲林回臺北後（寒假、過年），至署立醫院之回函表示原告係於
          八十九年二月二十五日至該院精神科看診八次，在時間上與雲林之萬祥禮
          診所看診之同年二月二十三日相近，該診所既認原告之症狀為急性壓力性
          反應，依該疾病之特性，斷無可能於短時間內復原，故二日後回臺北準備
          開學，即八十九年二月二十五日以後至署立臺北醫院精神科看診，即與該
          急性壓力性反應互有關聯。
    （２）原告甲○○於本事件發生前，從未至精神科看過診，其於八十八年二月二
          日遭受攻擊後，因返家過年，同年月十三日及二十三日至雲林萬祥禮診所
          看診，二十五日返回臺北開學後，至署立臺北醫院看診，多次看診在時間
          上均屬連續，且為攻擊事件發生之後，署立臺北醫院回函表示憂鬱症與生
          理、心理及社會因素有關，本件原告生理上受傷、心理上亦有萬祥禮醫師
          診斷之急性壓力性反應、客觀上亦遭受被告攻擊之社會性因素，憂鬱症固
          回函所列因素而各輕重不同，然原告因被告攻擊事件遭受精神損害，需至
          醫院看精神科，已無庸置疑，是原告之憂鬱症與被告之攻擊行為間有相當
          因果關係。（回函乃指直接致病原因）。
    （３）該院回函看診八次，亦與原告所提精神科收費單據八張相符，原告並無虛
          報。
    （４）原告於先前陳報狀就原告於署立臺北醫院就診費用部分，僅請求自付額（
          陳報狀中編號三至編號二十二，見本院卷第一六七、一六八頁），然因最
          高法院見解認為健保費用亦屬可請求之範圍，故除自付額部分外，追加請
          求健保給付部分，共二萬七千六百二十九元（見本院卷第一七○至一七六
          頁）。
      ５、原告遭被告攻擊致頭部受傷，被告有爭執之部分為原告受傷後，精神狀況
          極差，吃不下東西，因營養吸收不足，體重下滑，復原狀況不好，故中西
          醫師除開立頭部養護藥物外，亦要求原告補充營養食品，如雞精之類，故
          原告前揭用藥與被告之侵權行為間有因果關係，是被告亦應賠償。
          （保健產品九百五十元，泓德堂中藥房二萬一千元，陳喜堂中藥房一萬三
          千四百元，陳水化土雞二萬零一百元，見本院卷第三三、三五、三六頁）
（二）交通費二萬五千元部分：
    １、原告請求交通費用二萬五千元，被告就其中一千五百元不爭執，其餘部分被
        告認原告請求之金額並不合理，故不應賠償。惟查原告之雙親係住於雲林，
        原告為被告傷害後，於警局抽搐昏迷後送至署立臺北醫院急診，因原告無親
        屬於臺北，且陷入意識昏迷（見本院卷第四十頁），情況危急，是醫院緊急
        通知親屬北上，原告父母因半夜並無其他適當方式至臺北，又心急如焚，是
        原告父母案發翌日（即凌晨）包車北上，又翌日惟農曆除夕前一日，原告父
        母遂以原車接載原告返回雲林，其車費為一萬元。後於八十九年三月十五日
        ，原告因前傷復發頭痛劇烈而昏倒，緊急由同學李振弘送至臺北醫院急診，
        通知家長，原告父母北上，於醫院附近招車將原告接回雲林，行車期間原告
        尚因身體極為不適又昏倒，商請該車中途下交流道就醫打點滴，該次交通費
        用為一萬五千元，是車費部分由原告支出者共計二萬五千元（見本院卷第三
        十七頁）。原告身體不適，由其回程再次昏倒送醫可見一般，故搭乘計程車
        實屬必要，是原告主張之交通費用乃屬必要支出，被告應予賠償甚明。
    ２、被告主張雲嘉地區亦有大型醫院，何需至臺北就診？惟查原告係在臺北遭受
        襲擊，腦震盪、陷入昏迷（見本院卷第一四九至一五四頁）所有病例均在臺
        北地區之醫院，由最初治療原告之醫院接續治療最能掌握病況，原告自然有
        必要及權利選擇最適合之醫師進行診治。且原告尚有學業在臺北未完成，仍
        需留在臺北進行相關課程，上課期間病情復發，至臺北地區之醫院就診，因
        體力不堪負荷回雲林，故請父母前來，又有何不當之處？
（三）減少勞動能力二十萬一千六百元部分：
    １、查原告原利用課餘時間兼職英語家庭教師（領有長頸鹿美語合格教師證書）
        ，案發時兼職兩位兒童之家庭教師，時新六百元（見本院卷第三十八頁），
        然原告自為被告傷害後，因經常頭暈、頭痛、注意力無法集中，致該工作必
        須暫停一年左右，至九十年四月始恢復上課；原告於案發前每週四、六、日
        上課，每次二小時，以每週六小時計算，每月共二十四小時，自案發之八十
        九年二月起至九十年三月止，計十四個月，共計三百三十六小時（１４╳２
        ４＝３３６），其時薪為六百元，共計二十萬一千六百元（３３６╳６００
        ＝２０１６００）。被告因傷害原告致原告無法照常兼職家教，爰依上揭民
        法第一百九十三條第一項之規定，被告自應負損害賠償責任。
    ２、惟被告主張原告並未減少勞動能力，縱原告所言屬實，請求金額之計算時間
        及說明書均有不當。查原告父母均從事勞力工作，家境並不十分寬裕，故原
        告向來均靠打工支付學費，原告自受被告傷害以後，精神嚴重受創，因害怕
        一人出門再度遭受攻擊，故不敢單獨出門，是原告無法再行至學生家中擔任
        家教工作，原告學費失去無著落，此部份損害被告自責無旁貸。
（四）精神慰撫金六十八萬一千三百十四元部分：
    １、就原告精神慰撫金之請求，被告於九十一年六月二十日就其中三萬元部分並
        不爭執，其餘部分被告並不同意。惟查原告遭受此精神重創，長期向精神科
        醫師求助，嚴重失眠（事發後很久，原告求助精神科醫師服藥，好不容易才
        有連續睡四個多小時的情形），需靠藥物及鎮定劑生活，雖然有服藥，原告
        卻仍然不敢上學，不敢與異性接近，不知什麼東西可以保護她，對社會失去
        信任感，想大哭卻哭不出來，想釋放情緒卻無法釋放，原告之痛苦，又豈是
        被告一句沒有錢即可含糊帶過。被告才二十多歲，屬於有生產力之人，目前
        於軍中服役，退役後早晚均會投入工作，自然即有經濟收入，故被告所稱無
        法給付賠償金額，顯係卸責之詞。
    ２、被告於法庭表現出弱者之姿，然於書狀卻看不出任何悔意，甚至表示毫無證
        據顯示原告之精神狀況係被告行為引起、原告所謂「害怕一人出門再度遭受
        襲擊」缺乏客觀可信度。然原告經醫師診斷證明認「病患自八十九年二月二
        日急性壓力事件（被同學攻擊）後，出現早發性失眠、憂鬱注意力不集中、
        頭痛、焦慮、夢靨、社交退縮情形。治療後焦慮情緒較穩定，但是病患仍出
        現沮喪、情感遲滯、憂鬱、失眠等功能性障礙損害情形可見。須長期追蹤治
        療。」（見本院卷第四十二頁），被告主張已超過經驗法則容許之範圍，要
        原告如何相信其有悔意？
四、為此聲明：
（一）被告應給付原告九十九萬五千零三十七元，及均自本起訴狀繕本送達之翌日起
      至清償日止，按年息百分之五計算之利息。
（二）願供擔保聲請宣告假執行。
貳、被告則抗辯：
一、原告不得請求被告賠償超過不爭執部分所列之數額：
（一）醫藥費八萬七千一百二十三元部分：
    １、原告案發當時係前往新泰醫院就診，嗣後又「自行」前往長庚眼科求診，並
        於當日出院。是故被告對於原告之負責，不應及於其嗣後「萬祥禮診所」及
        「中醫醫院」之就診費用，若確有「複診」必要，理當由長庚醫院、新泰醫
        院、臺北醫院進行。原告應具體舉證證明，嗣後就診與此案件有無因果關係
        存在？被告應負之侵權行為責任係以填補與該行為有相當因果關係之損害者
        為限（最高法院三十年上字第十八號判例、四十八年臺上字第四八一號判例
        ），被告之行為所直接造成者係原告所受之普通傷害結果，故因治療該結果
        所支出之必要醫療費用部分，被告應予補償。
    ２、至於原告主張受精神打擊甚劇乙節，因不能證明與被告之行為間有相當因果
        關係，故原告於精神科、神經內科就診、診斷證明書開立費用等，即非被告
        所應負之責。觀諸原告所提呈之證物，顯然有諸多項目不合理，並非醫療行
        為所需支出之必要費用，例如土雞等補品之購買費用等，均非必要費用，且
        不能證明與原告所受傷害之治療有何必要關係，故此部分主張顯無理由。
    ３、原告主張之損害，應以與侵權行為本身有相當因果關係者為限：
        原告提出要求，應以傷害行為本身所致之影響者為限，而非無限上綱，恣意
        擴充損害範圍；原告始終以描述性及臆測性之主張要求不合理之賠償，顯然
        依法無據。被告願賠償原告有關傷害行為本身所致之醫療支出費用賠償部分
        二千三百五十元，其餘部分因無法律上依據，被告礙難照處。
（二）交通費二萬五千元部分：
    １、就醫時所需之交通必要費用，姑不論其是否有憑證，被告亦願賠償原告每次
        （合理）就診時之車資，而每次以三百元之範圍內為合理，因受傷部分就醫
        次數為五次，故被告願給付原告就醫時支出之車資一千五百元，而原告提出
        之車資證明極度草率，且金額顯不合理，超過之部分應無理由。
    ２、交通費部分超過一千五百元之部分，原告亦應證明其因果關係與必要性：
        以原告指稱之就醫方式顯與常理乖離，被告歉難茍同，按原告既表示懼怕原
        告，理當遠離臺北地區，何以仍願意長途跋涉至臺北就診？至於原告父母之
        交通費，更與本案無涉；再者，雲嘉地區亦有設備完善之大型醫院，原告為
        何不就近就醫？有悖於常理。
（三）減少勞動能力二十萬一千六百元部分：
    １、原告主張勞動減損之部分應賠償二十萬一千六百元云云，均為憑空捏造，委
        無足取。目前為止，並無具體之證據顯示原告有固定收入；縱原告有固定收
        入，亦應以醫學專業認定文件「傷害」行為本身所致之影響須修養之日數為
        限，且原告必須證明該修養期間確有減少收入之事實。按所謂減少勞動支出
        損失部分，除應先就其是否真因之而喪失勞動力者外，縱其果有喪失勞動力
        之事實，求償範圍亦應以傷害結果合理之復原時間為限，原告將此部分請求
        計算之時間長達一年，顯與常理不符。至於「兼家教」收入之部分，原告是
        否真有該筆損失，並非無疑，蓋其僅以訴外人出具之私文書，是否可證明為
        其經常性收入，顯然過於單薄，且有臨訟製作之嫌？其所言縱屬實，是否真
        如其所言可擔任一年之家教工作？均有疑義。再者，片面出具之說明書是否
        具有證據力？是否為協助原告訴訟之用，仍有相當之質疑空間。
    ２、職故，原告是否真有例行性收入，請本院函詢稅務機關，查詢原告之收入狀
        況；倘若本院認被告應賠償勞動損失，亦應以稅務機關之稅籍資料為準，否
        則不能認為真實；至於「害怕一人出門再度遭受攻擊…」云云，均欠缺客觀
        上之可信度，顯不可採。
（四）精神慰撫金六十八萬一千三百十四元部分：
    １、精神慰撫金部分之主張過高，被告就超過三萬元以上之部分均有爭執：
        原告主張高額之精神賠償，主要係「精神重創」云云，但毫無證據顯示原告
        之精神異常與被告之侵權行為間有相當因果關係，故除被告主動表示不爭執
        之金額以外之部分，被告均不同意。
    ２、有關精神賠償之部分請本院衡量兩造之身分、經濟能力等因素綜合評斷，被
        告並無任何收入，資力欠缺，仍有賴家人扶養，但就此部分願誠心給付三萬
        元之精神慰撫金，其餘部分因超過被告負擔之能力，請本院依職權予以酌減
        為前述被告能力所及之金額。
三、為此聲明：
（一）駁回原告之訴所請求之金額超過三萬三千八百五十元之部分，及其假執行之聲
      請。
（二）如受不利之判決，願供擔保免為假執行。
、程序方面：
    按訴狀送達後，原告不得將原訴變更或追加他訴，但擴張或減縮應受判決事項之
    聲明，或不甚礙被告之防禦及訴訟之終結者，不在此限，民事訴訟法第二百五十
    五條第一項第三款、第七款分別定有明文。查原告原起訴請求被告賠償醫藥費六
    萬三千四百三十七元、精神慰撫金七十萬五千元（見本院卷第六至十頁），嗣於
    九十二年六月二日當庭擴張醫療費用之請求為八萬七千一百二十三元，但減縮精
    神慰撫金之請求為六十八萬一千三百十四元，被告於當日雖到庭表示不同意（見
    本院卷第二二九頁之言詞辯論筆錄），然原告僅擴張、減縮應受判決事項之聲明
    ，且不甚礙被告之防禦及訴訟之終結，揆諸首揭規定，本院認應准許之。
肆、得心證之理由：
一、本件經本院於九十一年十一月二十五日整理並協議簡化爭點及不爭執點（見本院
    卷第一三八、一六三頁之言詞辯論筆錄），是以本院僅就兩造協議簡化之爭點及
    不爭執點為審究，合先敘明。
二、查下列事實為兩造所不爭執（見本院卷第一三八、一六三頁之言詞辯論筆錄），
    自堪信為真實：
（一）被告於八十九年二月二日上午十一時四十分，在私立輔仁大學文開樓六樓六○
      一室電腦教室，毆打傷害原告，致原告受有後頭部外傷（２×２公分瘀血）、
      右眼挫傷（３公分），並有腦震盪現象。被告涉有刑法第二百七十七條第一項
      之普通傷害罪，經臺灣高等法院於九十年六月二十日以九十年度上易字第六二
      五號判處有期徒刑五月確定。
（二）原告因此所受之損害至少如下：
    １、醫藥費二千三百五十元（即附表編號、、至號）。
    ２、交通費一千五百元。
    ３、精神慰撫金三萬元。
三、本件應審酌者厥為原告得否請求被告賠償超過第二（二）項所列之數額？經整理
    簡化之爭點如下（見本院卷第一三八頁之言詞辯論筆錄）：
（一）醫藥費部分（即附表編號１至、至、至）：
（二）交通費部分：
（三）減少勞動能力部分：
（四）精神慰撫金部分：
四、茲分述如下：
（一）醫藥費部分（即附表編號１至、至、至）：
    １、按不法侵害他人之身體或健康者，對於被害人因此增加生活上之需要時，應
        負損害賠償責任，民法第一百九十三條第一項定有明文。又加害人之責任範
        圍須具有相當因果關係，亦即判定「某種損害」是否因「權利」受侵害而發
        生，以決定應歸由加害人負賠償責任（王澤鑑，侵權行為法第一冊，第二四
        八頁參照）。
    ２、次按診斷證明書為證明損害程度或範圍所必要之方法，就行為人侵害身體健
        康所造成之客觀存在事實加以觀察，並依吾人智識經驗加以判斷，應認均有
        發生同樣損害結果可能，應肯定「侵害他人身體健康」與「診斷書費用之支
        出」具有相當因果關係。又掛號費如與被害人所受傷害具有相當因果關係者
        ，亦得請求賠償（王澤鑑，侵權行為法第一冊，第二四九至二五○頁參照）
        。
    ３、再按全民健康保險法第一條後段固規定，就該法未規定之事項應適用保險法
        相關規定。惟全民健康保險性質上係屬健康、傷害保險，除有全民健康保險
        法第八十二條規定之情形外，依保險法第一百三十條、第一百三十五條準用
        同法第一百零三條之規定，全民健康保險之保險人不得代位行使被保險人因
        保險事故所生對於第三人之請求權，要無保險法第五十三條規定適用之餘地
        。是全民健康保險之被保險人，非因汽車交通事故受傷害，受領全民健康保
        險提供之醫療給付，其因侵權行為所生之損害賠償請求權並不因而喪失（最
        高法院八十九年度臺上字第八○五號判決參照）。
    ４、新泰醫院部分（即附表編號１、）：
    （１）查原告於八十九年二月二日因臉部、右眼周圍受傷至新泰醫院急診求治，
          診斷結果為右側額部挫傷，右側眼周圍挫擦傷，主訴因被打而受傷，支出
          費用含自付費用三百五十元（掛號費一百元、證明書費一百元、部分負擔
          一百五十元）、健保給付一千一百三十七元（診察費、醫師服務費、內服
          藥費、外用藥費、治療處置費），此有新泰醫院九十二年三月三日函暨就
          診摘要表、門診收據證明單費用明細附卷可稽（見本院卷第二○五至二○
          七頁）。
    （２）原告於本件傷害事件案發當天前往新泰醫院急診求治，應認其當天所支出
          之醫藥費及證明書費用，均與被告之傷害行為有相當因果關係，揆諸前揭
          規定及說明，原告請求被告賠償此部分費用一千四百八十七元（
          $1137+$350）。
    ５、萬祥禮診所部分（即附表編號２、）：
    （１）查原告於八十九年二月十三日、二月二十三日因頭痛、心悸、緊張、害怕
          至萬祥禮診所求診，診斷結果為頭部外傷、急性壓力性反應，可能因外傷
          及精神壓力導致此病狀，並支出醫藥費用一百元、八百五十元，此有萬祥
          禮診所九十二年二月二十一日函附卷可稽（見本院卷第二○二頁）。
    （２）原告於案發後數日內前往萬祥禮診所求診，其治療原因、診斷結果客觀上
          均與本件傷害案件有關，應認其所支出之醫藥費，均與被告之傷害行為有
          相當因果關係，揆諸前揭規定及說明，原告請求被告賠償此部分費用九百
          五十元（$100+$850）。
    ６、臺北醫院部分（即附表編號３至）：
    （１）查原告於八十九年二月二十五日起至六月二十六日止，因情緒低落、失眠
          ，至臺北醫院精神科門診八次，精診斷為憂鬱症，其原因可能來自生理、
          心理及社會因素，不一定某依原因直接導致此種病症，此有臺北醫院九十
          二年三月三十一日函附卷可稽（見本院卷第二○九頁）。
    （２）原告前往臺北醫院精神科求診之原因為憂鬱症，其固因被告之傷害行為致
          受有身體上之傷害，是否因此影響心理上之健康，而罹患憂鬱症，未見原
          告舉證以實其說，是以除附表編號、、至號之醫藥費用自付部分
          為被告所不爭執而得為請求外，其餘原告請求被告賠償此部分醫藥費，不
          足採信。
    ７、長庚醫院部分（即附表編號至）：
    （１）查原告於八十九年二月二日至長庚醫院急診，主訴右側顏面受傷，當時照
          會眼科診斷為右眼瞼挫傷，由於原告外觀呈現右下眼瞼有瘀血情形，評估
          其傷勢應為外力造成，支出醫藥費用及證明書費共一千零二十元（含健保
          給付三百三十元、部分負擔四百二十元、自費金額二百七十元）。另於同
          年八月二十二日回診眼科，主訴右眼怕光及視力模糊，當時兩眼矯正視力
          均為一點零，無明顯眼睛異常，支出醫藥費用八百三十七元（含健保給付
          三百三十七元、部分負擔二百元、自費金額三百元）、證明書費一百元，
          此有長庚醫院九十二年四月二十八日函暨醫療費用明細表附卷可稽（見本
          院卷第二一七至二一九頁）。
    （２）原告於本件傷害事件案發當天前往長庚醫院急診求治，應認其當天所支出
          之醫藥費及證明書費用共一千零二十元（即附表編號），均與被告之傷
          害行為有相當因果關係，揆諸前揭規定及說明，原告請求被告賠償此部分
          費用，於法有據。至原告於八十九年八月二十二日所支出之醫藥費用八百
          三十七元、證明書費一百元（即附表編號、），因無法證明與被告之
          侵害行為有何因果關係，自不得請求。
    ８、保健產品、中藥、土雞部分（即附表編號至）：
        原告主張其因中西醫師之要求，補充營養食品，而支出保健產品、中藥、土
        雞之費用云云，並提出收據為證（見本院卷第三十五至三十七頁），惟此為
        被告所否認，原告自應就此有利於己之事實負舉證之責。然查，原告並未提
        出其他證據證明上開收據之真正，亦未證明確經醫師指示而有服用保健產品
        、中藥、土雞之必要，無法證明此類支出與被告之傷害行為有何相當因果關
        係，原告此部分請求洵屬無據。
    ９、綜上所述，原告所得請求之醫藥費用共計五千一百一十七元（$1487+$950+
        $20+$210+$229+$950+$251+$1020）。
（二）交通費部分：
      原告主張其父母北上、將原告送回雲林住處，共支出二萬五千元云云，惟被告
      僅對其中一千五百元之交通費不爭執，其餘均予以否認，則原告應就其所支出
      之其餘交通費與其所受傷害具有相當因果關係之事實負舉證之責。然原告僅提
      出計程車專用收據為證（見本院卷第三十七頁），既經被告否認，原告亦未提
      出其他證據證明，是以原告僅得請求交通費一千五百元。
（三）減少勞動能力部分：
    １、按不法侵害他人之身體或健康者，對於被害人因此喪失或減少勞動能力時，
        應負損害賠償責任，民法第一百九十三條第一項定有明文。
    ２、原告主張其原擔任家庭教師，時薪六百元，因此事故，致無法工作云云，惟
        此為被告所否認，原告自應就此有利於己之事實負舉證之責。然原告並未證
        明其因被告之傷害行為導致無法從事英語家教工作，且原告所提出之薪資證
        明亦經被告否認，復未提出其他積極證據以實其說，故原告請求賠償減少勞
        動能力之損害，於法不合。
（四）精神慰撫金部分：
    １、被告侵害原告之身體權：
    （１）按所謂人格權，係指一般人格權，即關於人的價值與尊嚴的權利，性質上
          係一種母權，衍生出各別人個權，其中身體權係法定個別人格權。身體權
          係指以保持身體完全為內容之權利，破壞身體完全，即構成對身體權之侵
          害（王澤鑑，侵權行為法第一冊，第一一六、一一九頁參照）。
    （２）查原告因被告之故意傷害行為，受有後頭部外傷、右眼挫傷之傷害，並有
          腦震盪現象，顯已構成對原告林明誼身體權（即法定個別人格權）之侵害
          。
    ２、原告得請求精神慰撫金：
    （１）按不法侵害他人之身體、健康、名譽、自由、信用、隱私、貞操，或不法
          侵害其他人格法益而情節重大者，被害人雖非財產上之損害，亦得請求賠
          償相當之金額，民法第一百九十五條第一項前段定有明文。
    （２）爰審酌兩造原為朋友關係，被告竟因細故而故意毆打原告成傷，且所造成
          之傷勢甚為嚴重，原告因此承受巨大之精神痛苦，參以兩造年紀輕、社會
          經驗尚淺等所有情狀，原告林明誼所得請求之非財產上損害賠償以二十萬
          元為適當，逾此範圍，則無理由。
五、從而，原告請求被告給付二十萬六千六百一十七元，及自起訴狀繕本送達之翌日
    （即九十一年二月六日）起至清償日止，按年息百分之五計算之利息，為有理由
    ，應予准許。逾此範圍，為無理由，應予駁回。
六、因本案事證已臻明確，兩造其餘主張陳述及所提之證據，均毋庸再予審酌，附此
    敘明。
伍、假執行之宣告：
    兩造陳明願供擔保，聲請宣告假執行或免為假執行，經核原告勝訴部分，合於法
    律規定，爰分別酌定相當之擔保金額宣告之；原告其餘假執行之聲請，因訴之駁
    回而失所依據，不予准許。
陸、結論：
    本件原告之訴為一部有理由，一部無理由，依民事訴訟法第七十九條但書、第三
    百九十條第二項、第三百九十二條，判決如主文。
中      華      民      國    九十二    年      七      月      三      日
                                          民事第一庭法    官  蔡惠如
右為正本係照原本作成
如對本判決上訴，須於判決送達後廿日內向本院提出上訴狀
中      華      民      國    九十二    年      七      月      三      日
                                                    書 記 官  楊秋鈴
附表
┌──┬───────┬────┬────┬────┬─────────┐
│編號│  單    位    │日    期│金    額│頁    數│    附    註      │
├──┼───────┼────┼────┼────┼─────────┤
│１  │  新泰醫院    │89/2/2  │$   250 │ P.170  │  另追加請求健保  │
│    │              │        │        │        │  付部分，擴張請  │
│    │              │        │        │        │  求一千一百三十  │
│    │              │        │        │        │  七元            │
├──┼───────┼────┼────┼────┼─────────┤
│２  │  萬祥禮診所  │89/2/13 │$   100 │ P.170  │                  │
├──┼───────┼────┼────┼────┼─────────┤
│３  │  臺北醫院    │90/9/6  │$   290 │ P.170  │  另追加請求健保  │
│    │              │        │        │        │  付部分，擴張請  │
│    │              │        │        │        │  求一千零七十六  │
│    │              │        │        │        │  元              │
├──┼───────┼────┼────┼────┼─────────┤
│４  │  臺北醫院    │90/8/23 │$   270 │ P.171  │  另追加請求健保  │
│    │              │        │        │        │  付部分，擴張請  │
│    │              │        │        │        │  求九百九十四元  │
├──┼───────┼────┼────┼────┼─────────┤
│５  │  臺北醫院    │90/10/25│$   310 │ P.171  │  另追加請求健保  │
│    │              │        │        │        │  付部分，擴張請  │
│    │              │        │        │        │  求一千一百三十  │
│    │              │        │        │        │  六元            │
├──┼───────┼────┼────┼────┼─────────┤
│６  │  臺北醫院    │90/12/20│$   310 │ P.171  │  另追加請求健保  │
│    │              │        │        │        │  付部分，擴張請  │
│    │              │        │        │        │  求一千一百三十  │
│    │              │        │        │        │  六元            │
├──┼───────┼────┼────┼────┼─────────┤
│７  │  臺北醫院    │90/8/3  │$   190 │ P.172  │  另追加請求健保  │
│    │              │        │        │        │  付部分，擴張請  │
│    │              │        │        │        │  求五百五十元    │
├──┼───────┼────┼────┼────┼─────────┤
│８  │  臺北醫院    │89/7/18 │$   417 │ P.172  │  另追加請求健保  │
│    │              │        │        │        │  付部分，擴張請  │
│    │              │        │        │        │  求四百十七元    │
├──┼───────┼────┼────┼────┼─────────┤
│９  │  臺北醫院    │89/6/26 │$   250 │ P.172  │  另追加請求健保  │
│    │              │        │        │        │  付部分，擴張請  │
│    │              │        │        │        │  求一千四百三十  │
│    │              │        │        │        │  一元，扣三十元  │
│    │              │        │        │        │  優惠額          │
├──┼───────┼────┼────┼────┼─────────┤
│１０  │  臺北醫院    │89/6/12 │$   330 │ P.173  │  另追加請求健保  │
│    │              │        │        │        │  付部分，擴張請  │
│    │              │        │        │        │  求一千四百四十  │
│    │              │        │        │        │  八元，扣三十元  │
│    │              │        │        │        │  優惠額          │
├──┼───────┼────┼────┼────┼─────────┤
│  │  臺北醫院    │89/5/29 │$   250 │ P.173  │  另追加請求健保  │
│    │              │        │        │        │  付部分，擴張請  │
│    │              │        │        │        │  求一千零九十元  │
│    │              │        │        │        │  ，扣三十元優惠  │
│    │              │        │        │        │  額              │
├──┼───────┼────┼────┼────┼─────────┤
│  │  臺北醫院    │89/5/22 │$   330 │ P.173  │  另追加請求健保  │
│    │              │        │        │        │  付部分，擴張請  │
│    │              │        │        │        │  求九百四十二元  │
│    │              │        │        │        │  ，扣三十元優惠  │
│    │              │        │        │        │  額              │
├──┼───────┼────┼────┼────┼─────────┤
│  │  臺北醫院    │89/5/22 │$   190 │ P.174  │  另追加請求健保  │
│    │              │        │        │        │  付部分，擴張請  │
│    │              │        │        │        │  求八百一十元，  │
│    │              │        │        │        │  扣三十元優惠額  │
├──┼───────┼────┼────┼────┼─────────┤
│  │  臺北醫院    │89/5/8  │$   200 │ P.174  │  另追加請求健保  │
│    │              │        │        │        │  付部分，擴張請  │
│    │              │        │        │        │  求一千一百五十  │
│    │              │        │        │        │  二元，扣三十元  │
│    │              │        │        │        │  優惠額          │
├──┼───────┼────┼────┼────┼─────────┤
│  │  臺北醫院    │89/3/15 │$    20 │ P.174  │  被告原不爭執。  │
│    │              │        │        │        │  另追加請求健保  │
│    │              │        │        │        │  付部分，擴張請  │
│    │              │        │        │        │  求五千九百四十  │
│    │              │        │        │        │  五元，扣六十元  │
│    │              │        │        │        │  優惠額          │
├──┼───────┼────┼────┼────┼─────────┤
│  │  臺北醫院    │89/3/15 │$   210 │ P.175  │  被告原不爭執。  │
│    │              │        │        │        │  另追加請求健保  │
│    │              │        │        │        │  付部分，擴張請  │
│    │              │        │        │        │  求二百七十元，  │
│    │              │        │        │        │  扣六十元優惠額  │
├──┼───────┼────┼────┼────┼─────────┤
│  │  臺北醫院    │89/3/7  │$   160 │ P.175  │  另追加請求健保  │
│    │              │        │        │        │  付部分，擴張請  │
│    │              │        │        │        │  求八百九十六元  │
│    │              │        │        │        │  ，扣三十元優惠  │
│    │              │        │        │        │  額              │
├──┼───────┼────┼────┼────┼─────────┤
│  │  臺北醫院    │89/2/29 │$   140 │ P.175  │  另追加請求健保  │
│    │              │        │        │        │  付部分，擴張請  │
│    │              │        │        │        │  求七百六十五元  │
│    │              │        │        │        │  ，扣三十元優惠  │
│    │              │        │        │        │  額              │
├──┼───────┼────┼────┼────┼─────────┤
│  │  臺北醫院    │89/2/25 │$   100 │ P.176  │  另追加請求健保  │
│    │              │        │        │        │  付部分，擴張請  │
│    │              │        │        │        │  求一百三十元。  │
├──┼───────┼────┼────┼────┼─────────┤
│  │  臺北醫院    │89/2/2  │$   229 │ P.176  │  被告不爭執      │
│    │              │        │        │        │  另追加請求健保  │
│    │              │        │        │        │  付部分，擴張請  │
│    │              │        │        │        │  求六千六百六十  │
│    │              │        │        │        │  ，扣六十元優惠  │
│    │              │        │        │        │  額              │
├──┼───────┼────┼────┼────┼─────────┤
│  │  臺北醫院    │89/2/3  │$   950 │ P.177  │  被告不爭執      │
├──┼───────┼────┼────┼────┼─────────┤
│  │  臺北醫院    │89/2/3  │$   251 │ P.177  │  被告不爭執      │
├──┼───────┼────┼────┼────┼─────────┤
│  │  長庚醫院    │89/2/2  │$   690 │ P.178  │  被告不爭執      │
│    │              │        │        │        │  另追加請求健保  │
│    │              │        │        │        │  付部分三百三十  │
│    │              │        │        │        │  元              │
├──┼───────┼────┼────┼────┼─────────┤
│  │  長庚醫院    │89/2/2  │$   100 │ P.178  │                  │
├──┼───────┼────┼────┼────┼─────────┤
│  │  長庚醫院    │89/8/22 │$   500 │ P.179  │  另追加請求健保  │
│    │              │        │        │        │  付部分三百三十  │
│    │              │        │        │        │  七元            │
├──┼───────┼────┼────┼────┼─────────┤
│  │  萬祥禮診所  │89/2/23 │$   850 │ P.179  │                  │
├──┼───────┼────┼────┼────┼─────────┤
│  │  新泰醫院    │89/2/2  │$   100 │ P.180  │                  │
├──┼───────┼────┼────┼────┼─────────┤
│  │  保健產品    │89/8/24 │$   950 │ P.180  │                  │
├──┼───────┼────┼────┼────┼─────────┤
│  │  泓德堂中藥房│89/2/10 │$ 21000 │ P.181  │                  │
│    │              │89/3/15 │        │        │                  │
│    │              │89/4/25 │        │        │                  │
│    │              │89/5/30 │        │        │                  │
│    │              │89/7/5  │        │        │                  │
│    │              │89/8/10 │        │        │                  │
├──┼───────┼────┼────┼────┼─────────┤
│  │  陳喜堂中藥房│89/2/5- │$ 13400 │ P.181  │                  │
│    │              │89/8/20 │        │        │                  │
├──┼───────┼────┼────┼────┼─────────┤
│  │  陳水化土雞  │89/2/8- │$ 20100 │ P.182  │                  │
│    │              │89/8/20 │        │        │                  │
───┴───────┴────┴────┴────┴─────────┘


司法院資訊處製作；財團法人民間司法改革基金會備份。
